臺灣高等法院刑事裁定
109年度抗字第1452號
    抗  告  人
    即  受刑人  吳易翰




上列抗告人因聲請定其應執行刑案件，不服臺灣基隆地方法院中
華民國109年7月27日裁定（109年度聲字第747號），提起抗告，
本院裁定如下：
    主  文
抗告駁回。
    理  由
一、原裁定意旨略以：抗告人即受刑人吳易翰因詐欺案件，先後
    經法院判處如附表所示之刑，並均確定在案，此有如附表所
    示之刑事判決書及本院被告前案紀錄表各1份在卷足參。茲
    檢察官聲請定其應執行之刑，法院審核認聲請為正當，爰定
    其應執行有期徒刑4年3月。
二、抗告意旨略以：觀諸目前各級法院對販賣毒品、強盜等重罪
    於定應執行程序中始出現避免罪刑過苛之情形，參酌本院97
    年度上訴字第5195號判決所科處徒刑132年8月僅定應執行有
    期徒刑8年、本院99年度抗字第229號裁定就被告因毒品案不
    服新北地方法院應定執行76個月（6年4月）提出抗告，經裁
    定重新更定應執行54個月(4年6月)。據上揭之情形，抗告人
    所犯之罪，無論動機、目的及手段而言實屬微罪，損害社會
    法益相對亦微，且產生之危險及損害係屬侵害個人，犯後繳
    回犯罪所得與被害人和解，態度良好；抗告人犯詐欺罪，犯
    罪時間緊促，皆屬接續犯罪之單一行為，倘由同一檢察官起
    訴又經法院一併審理，定比經聲請數罪併罰刑度較輕，抗告
    人案件，經分案起訴，致定應執行刑4年3月，顯未衡量此量
    刑要件，有違公平比例原則。請求重新給予合理公平從輕之
    裁定云云。
三、按裁判確定前犯數罪者，併合處罰之；數罪併罰有二裁判以
    上者，應依刑法第51條之規定定其應執行之刑；宣告多數有
    期徒刑者，於各刑中之最長期以上，各刑合併之刑期以下，
    定其刑期，但不得逾30年，刑法第50條第1項前段、第53條
    、第51條第5款分別定有明文。次按數罪併罰之定應執行之
    刑，係出於刑罰經濟與責罰相當之考量，並非予以犯罪行為
    人或受刑人不當之利益，為一種特別的量刑過程，相較於刑
    法第57條所定科刑時應審酌之事項係對一般犯罪行為之裁量
    ，定應執行刑之宣告，乃對犯罪行為人本身及所犯各罪之總
    檢視，除應考量行為人所犯數罪反應出之人格特性，並應權
    衡審酌行為人之責任與整體刑法目的及相關刑事政策，在量
    刑權之法律拘束性原則下，依刑法第51條第5款之規定，採
    限制加重原則，以宣告各刑中之最長期為下限，各刑合併之
    刑期為上限，但最長不得逾30年，資為量刑自由裁量權之外
    部界限，並應受法秩序理念規範之比例原則、平等原則、責
    罰相當原則、重複評價禁止原則等自由裁量權之內部抽像價
    值要求界限之支配，使以輕重得宜，罰當其責，俾符合法律
    授與裁量權之目的，以區別數罪併罰與單純數罪之不同，兼
    顧刑罰衡平原則。個案之裁量判斷，除非有全然喪失權衡意
    義或其裁量行使顯然有違比例、平等諸原則之裁量權濫用之
    情形，否則縱屬犯罪類型雷同，仍不得將不同案件裁量之行
    使比附援引為本案之量刑輕重比較，以視為判斷法官本於依
    法獨立審判之授權所為之量情裁奪有否裁量濫用之情事。此
    與所謂相同事務應為相同處理，始符合比例原則與平等原則
    之概念，迥然有別（最高法院100年度台上字第21號、第733
    號刑事判決意旨參照）。再刑法第57條之規定，係針對個別
    犯罪為科刑裁量時，明定科刑基礎及尤應注意之科刑裁量事
    項，屬宣告刑之酌定。至數罪併罰合併定應執行刑之制度目
    的，在就所犯數罪，以各罪宣告刑為基礎，合併後綜合評價
    犯罪人最終應具體實現多少刑罰，方符合罪責相當要求並達
    刑罰目的。足見宣告刑與應執行刑有別，其應裁量事項，論
    理上應有不同。刑法第51條明定數罪併罰之方法，就宣告多
    數有期徒刑者，於該條第5款所定界限內，其衡酌之裁量因
    子為何，法無明文。惟依其制度目的，應綜合評價各罪類型
    、關係、法益侵害之綜合效果，考量犯罪人個人特質，認應
    對之具體實現多少刑度，即足達到矯治教化之必要程度，並
    符罪責相當原則，以緩和宣告刑可能存在之不必要嚴苛。此
    裁量權之行使，屬實體法上賦予法院依個案裁量之職權，如
    所為裁量未逾法定刑範圍，且無違背制度目的、公平正義或
    濫用裁量權情形，即無違法可言（最高法院106年度台抗字
    第25號刑事裁定意旨參照）。
四、經查：
  ㈠抗告人因犯如附表所示之罪，先後經法院判處如附表所示之
    刑，分別確定在案，最早確定者為如附表編號1至5所示之罪
    之108年4月10日，如附表編號6、7所示之罪則在該裁判確定
    日前所犯等情，有各該刑事判決書、受刑人之前案紀錄表在
    卷可查，經檢察官向最後事實審之原審法院聲請定其應執行
    之刑。就附表所示各罪，其中最長期刑度為有期徒刑10月（
    如附表編號6、7），各罪合併刑期為有期徒刑5年4月；又如
    附表編號1至5所示之刑，曾經法院合併定應執行刑為有期徒
    刑3年，另如附表編號6、7所示之刑，亦曾經法院合併定應
    執行刑為有期徒刑1年6月；二者合計為有期徒刑4年6月（內
    部界限）；是原審就如附表所示各罪，合併定應執行刑為有
    期徒刑4年3月，並未踰越刑法第51條第5款所定法律之外部
    性界限及定執行刑之內部性界限，且已給予減少有期徒刑3
    月之利益，顯見原審已綜合評價抗告人所犯各罪之犯罪類型
    、罪質、犯罪時間、手段、法益侵害程度、行為態樣、犯罪
    人格特質、矯治教化之必要性等情後，適度地減輕刑罰，而
    相當程度地緩和數罪宣告刑合併執行可能產生之不必要嚴苛
    ，並無定刑過重或違反比例原則、公平原則及刑法規定數罪
    合併定刑之立法旨趣，是已適當地行使其定執行刑裁量權限
    ，無何違法或不當之處。
  ㈡抗告意旨謂抗告人所犯之詐欺罪均屬輕微，亦有與被害人達
    成和解云云；惟定應執行刑本為法院自由裁量範圍，原審之
    定刑合於法律規範之外部界限及應審酌之內部界限，並無違
    誤。抗告人雖援引他案，而指稱原裁定違反公平原則及比例
    原則；惟個案間存有差異，他案行為人之犯罪動機、目的、
    手段、品行、智識程度等量刑之情狀與抗告人非盡相同，自
    不能相互比擬，亦無拘束本案之效力，當不得以與本件情節
    迥異之法院判決逕謂原裁定有違比例原則。　
  ㈢綜上所述，原裁定並無違誤或不當之處，抗告意旨徒憑己意
    ，請求重新定其應執行刑，核無理由，應予駁回。
據上論斷，應依刑事訴訟法第412條，裁定如主文。
中　　華　　民　　國　　109 　年　　9 　　月　　11　　日
                  刑事第一庭    審判長法　官  李釱任
                                      法　官  崔玲琦
                                      法　官  梁耀鑌
以上正本證明與原本無異。
不得再抗告。
                                      書記官  宗志強
中　　華　　民　　國　　109 　年　　9 　　月　　11　　日
附表：
 編          號         1        2        3        4  罪          名   詐欺  詐欺  詐欺  詐欺   宣    告    刑   有期徒刑9 月  有期徒刑9 月  有期徒刑9 月  有期徒刑9 月   犯  罪  日  期   102 年10月6 日至102 年12月6 日 102 年10月18日至102 年11月18日 102 年7 月3 日  102 年10月7 日   偵查(自訴)機關年  度  案  號   基隆地檢104 年度偵字第1462號  基隆地檢104 年度偵字第1462號  基隆地檢104 年度偵字第1462號  基隆地檢104 年度偵字第1462號  最  後    事實審 法    院      臺灣高院      臺灣高院      臺灣高院      臺灣高院   案    號  107 年度上易字第485 號 107 年度上易字第485 號 107 年度上易字第485 號 107 年度上易字第485 號  判決日期  108 年4 月10日  108 年4 月10日  108 年4 月10日  108 年4 月10日  確  定    判  決 法    院      臺灣高院      臺灣高院      臺灣高院      臺灣高院   案    號  107 年度上易字第485 號 107 年度上易字第485 號 107 年度上易字第485 號 107 年度上易字第485 號  判    決確定日期 108 年4 月10日  108 年4 月10日  108 年4 月10日  108 年4 月10日  是否為得易科罰金之     案     件         否         否         否         否  備            註   基隆地檢108 年度執字第1691號（編號1 至5 ，業經臺灣高院以107 年度上易字第485 號定應執行刑為有期徒刑3 年）    

 編          號         5        6        7   罪          名   詐欺  詐欺  詐欺    宣    告    刑   有期徒刑8 月  有期徒刑10月  有期徒刑10月    犯  罪  日  期  102 年9 月7 日至102 年10月間  103 年10月14日至104 年9 月間某日  102 年8 、9 月間某日（聲請書誤載為7 、8 月間）至104 年4 月初某日   偵查(自訴)機關年  度  案  號   基隆地檢104 年度偵字第1462號  基隆地檢107 年度偵字第782 號  基隆地檢107 年度偵字第782 號   最  後    事實審 法    院      臺灣高院      基隆地院      基隆地院    案    號  107 年度上易字第485 號 108 年度易字第403 號 108 年度易字第403 號   判決日期  108 年4 月10日  109 年3 月12日  109 年3 月12日   確  定    判  決 法    院      臺灣高院      基隆地院      基隆地院    案    號  107 年度上易字第485 號 108 年度易字第403 號 108 年度易字第403 號   判    決確定日期 108 年4 月10日  109 年4 月20日  109 年4 月20日   是否為得易科罰金之     案     件         否         否         否   備            註  基隆地檢108 年度執字第1691號（編號1 至5 ，業經臺灣高院以107 年度上易字第485 號定應執行刑為有期徒刑3 年） 基隆地檢109 年度執字第1162號（編號6 至7 ，業經基隆地院以108 年度易字第403 號定應執行刑為有期徒刑1 年6月）